臺灣臺北地方法院刑事判決　　　　　　　95年度易字第2331號
聲　請　人　臺灣臺北地方法院檢察署檢察官
被　　　告　乙○○
上列被告因動產擔保交易法案件，經檢察官聲請簡易判決處刑（
九十五年度偵緝字第一九○二號），經本院改以通常程序審理，
判決如下：
    主  文
乙○○動產擔保交易之債務人，意圖不法之利益，將標的物遷移
，致生損害於債權人，處拘役伍拾日，如易科罰金，以銀元佰
元（即新臺幣玖佰元）折算壹日。
    事  實
一、乙○○於民國九十三年十月二十一日（起訴書誤載為同年十
    月二十八日），在臺北市市○○道○段一八○號七和實業股
    份有限公司（下稱七和公司，登記設於臺北市○○區○○路
    一段四十號十二樓）展示場，以動產擔保交易附條件買賣之
    方式，向七和公司購買車號四八八二—ＤＹ號自用小客車一
    輛，約定：總價款新臺幣（下同）五十一萬元，頭期款八萬
    元、餘款自九十三年十二月五日每月分期付款一萬一千九百
    六十七元，車輛存放地點為臺北市萬華區○○○道二二六號
    附近，在價金未付清前，車輛所有權仍屬於七和公司所有，
    乙○○僅得依約占有使用車輛，不得將車輛遷移、出賣、質
    借或為其他處分等情。詎乙○○於取得前開車輛、支付十期
    款項後，自九十四年十月五日起即拒不付款，並將上開自用
    小客車自約定地遷移，致生損害於七和公司。
二、案經被害人七和公司訴請臺灣臺北地方法院檢察署檢察官偵
    查後聲請簡易判決處刑，由本院改以通常程序審理。
    理  由
一、訊據被告乙○○就於前揭時地至告訴人七和公司展示場等事
    實固坦承不諱，惟仍矢口否認有何違反動產擔保交易法之犯
    行，辯稱：並未買車，前曾因沒錢吃飯，為獲取一千元報酬
    ，即應允真實年籍姓名不詳陌生男子擔任保證人之要求，方
    會前往擔任保證，事後亦未取得車輛云云。惟查：
  (一)被告於前揭時地係親身、與友人同至告訴人展示場表示以分
    期付款附條件買賣之方式購車，並親自簽約、對保等事實，
    除據被告不否認曾與他人親至現場等情外（見本院九十六年
    五月十四日筆錄第二、三頁），業經證人即負責簽約、對保
    者甲○○於本院結證明確，並有汽車新領牌照登記書影本、
    分期付款購車申請書影本、汽車附條件買賣契約書影本、臺
    北市監理處公告動產擔保交易登記證明書影本、被告之身分
    證影本、遠東國際商業銀行存摺影本（見偵查卷第二一頁以
    下）在卷可稽。復被告取得前開車輛、支付十期款項後，自
    九十四年十月五日起即未付款，將車輛遷移後並避不見面等
    情，亦有七和公司票據結清明細表、內湖郵局第四三八○號
    存證信函影本、協尋車輛通知表影本（見他字卷第四頁以下
    ）等附卷可查。是被告為動產擔保交易之債務人將標的物遷
    移、並拒絕繼續繳納分期付款致告訴人受損等事實，堪以認
    定。
  (二)被告雖辯稱：並未於任何契約書上簽名、並不知前往購車云
    云。惟證人甲○○已於本院具結證稱：「（問：被告說他不
    認得字，他說他以為他是去當連帶保證人，而不是去當借款
    人，你對保時候如何跟被告溝通？）他來的時候有說他自己
    要買車，且他也知道他是車主，不是保人，因為這件沒有保
    人，且這件是兩個人一起來。」、「（問：你如何知道被告
    知悉他自己要買車？）我有詢問他，我是賣車的業務員，我
    先問他要買哪一款車，確定車型、車種、車價、貸款多少，
    這些都是他親自說的，且他也有帶身分證、印章，他說他不
    會寫字，我說不行，你是車主，你一定要親自簽名。」、「
    （問：一起去的朋友有無做什麼表示？）沒有，都沒有說話
    。」、「（問：車子交給誰？）買車時他有表示牽車時候沒
    辦法親自來，所以我有請他寫切結書，委請他朋友來牽車。
    」、「（問：所以你叫被告簽任何證件之前，有無告訴這是
    什麼內容？）有，我有告訴他他是車主，及貸款程序。」、
    「（問：你說買什麼車、車子顏色，都是被告決定的嗎？）
    是，我有問他。」（見本院九十六年四月二十三日筆錄第二
    、三頁），是可認本件係被告親至現場挑選、決定車型，並
    經證人甲○○購車簽約時說明購車簽名內容後，被告更親自
    簽名，同行者並未表示意見。況由本件簽約內容觀之，並無
    任何「保證人」欄位，且被告同行者並未於文件上有任何簽
    名，倘如被告所辯伊僅為「保證人」，何以文件上並無任何
    其所稱之「真正購車人」簽名？又何以任保證人可有一千元
    利益？均與常情不合。故被告辯稱：誤認同行者購車、自己
    前往對保，故僅獲得一千元利益云云，顯係卸責之詞。
  (三)綜上所述，本件事證明確，被告所辯委不足採，被告犯行洵
    堪認定，應予依法論科。
二、查被告行為後，刑法於九十四年二月二日公布，於九十五年
    七月一日施行。按行為後法律有變更者，適用行為時之法律
    ，但行為後之法律有利於行為人者，適用最有利於行為人之
    法律，現行刑法第二條第一項訂有明文。此條規定乃與刑法
    第一條罪刑法定主義契合，而貫徹法律禁止溯及既往原則，
    係規範行為後法律變更所生新舊法律比較適用之準據法，是
    刑法第二條本身雖經修正，但刑法第二條既屬適用法律之準
    據法，本身尚無比較新舊法之問題，應一律適用裁判時之現
    行刑法第二條規定以決定適用之刑罰法律，先予辨明。又以
    本次刑法修正之比較新舊法，應就罪刑有關之共犯、未遂犯
    、想像競合犯、牽連犯、連續犯、結合犯，以及累犯加重、
    自首減輕暨其他法定加減原因（如身分加減）與加減例等一
    切情形，綜其全部罪刑之結果而為比較，最高法院九十五年
    五月二十三日著有九十五年度第八次刑庭會議決議可資參照
    。經查：
  (一)動產擔保交易法第三十八條之罪法定刑為得科或併科銀元六
    千元以下罰金，據修正後刑法施行法增訂第一條之一：「中
    華民國九十四年一月七日刑法修正施行後，刑法分則編所定
    罰金之貨幣單位為新臺幣。九十四年一月七日刑法修正時，
    刑法分則編未修正之條文定有罰金者，自九十四年一月七日
    刑法修正施行後，就其所定數額提高為三十倍。但七十二年
    六月二十六日至九十四年一月七日新增或修正之條文，就其
    所定數額提高為三倍」及刑法第三十三條第五款修正為：「
    主刑之種類如下：五、罰金：新臺幣一千元以上，以百元計
    算之」等規定，是依修正後之法律，動產擔保交易法第三十
    八條之罪所得科處之罰金刑最高為新臺幣十八萬元、最低為
    新臺幣一千元；然依被告行為時之刑罰法律，即罰金罰鍰提
    高標準條例第一條前段規定之提高倍數十倍及刑法第三十三
    條第五款規定之罰金最低額一元計算，該罪之罰金刑最高為
    銀元一萬元，最低額為銀元一元，換算為新臺幣，最高額雖
    與新法同為新臺幣十八萬元，然最低額僅為新臺幣三十元。
    因此，比較上述修正前、後之刑罰法律，自以被告修正施行
    前即行為時關於科處罰金刑之法律較有利於被告。
  (二)再刑法第四十一條修正施行前為：「犯最重本刑為五年以下
    有期徒刑以下之刑之罪，而受六個月以下有期徒刑或拘役之
    宣告，因身體、教育、職業、家庭之關係或其他正當事由，
    執行顯有困難者，得以一元以上三元以下折算一日，易科罰
    金。但確因不執行所宣告之刑，難收矯正之效，或難以維持
    法秩序者，不在此限。併合處罰之數罪，均有前項情形，其
    應執行之刑逾六月者，亦同」；再於修正施行後為「犯最重
    本刑為五年以下有期徒刑以下之刑之罪，而受六個月以下有
    期徒刑或拘役之宣告者，得以新臺幣一千元、二千元或三千
    元折算一日，易科罰金。」，且修正施行前之易科罰金折算
    標準，依照修正施行前罰金罰鍰提高標準條例第二條前段（
    九十五年七月一日已刪除）規定，就其原定數額提高為一百
    倍折算一日，則本件被告依照行為時（即九十年一月十二日
    修正施行前之刑法第四十一條）與九十五年七月一日修正前
    之刑法第四十一條的易科罰金折算標準，均應以銀元三百元
    折算一日，經折算為新臺幣後，以新臺幣九百元折算為一日
    。經比較上開修正前後之刑法第四十一條規定及易科罰金折
    算標準，應修正施行前之規定，較有利於被告。
  (三)綜合上述之比較，揆諸前揭最高法院決議及修正後刑法第二
    條第一項前段、後段規定之「從舊、從輕」原則，自應適用
    被告行為時之法律應適用被告行為時之舊法，故以下未特別
    敘明者，均係指修正前之舊法，核先敘明。
三、核被告之行為係違反動產擔保交易法第三十八條之罪。爰審
    酌被告犯後仍未能坦然悔悟，迄今未能償還被害人損失，且
    於偵查中係通緝後始行到案，後於準備程序竟仍由本院進行
    拘提程序始到案，顯見其就司法價值觀念偏差，並衡量其餘
    之犯罪動機、目的、犯罪時所受之刺激、犯罪之手段、犯人
    之生活狀況、品行、智識程度、犯人與被害人平日之關係、
    犯罪所生之危險或損害、犯罪後之態度等一切情狀，判處如
    主文所示之刑，並諭知易科罰金之折算標準，以示懲儆。
據上論斷，應依刑事訴訟法第四百五十二條、第二百九十九條第
一項前段，動產擔保交易法第三十八條，修正後刑法第二條第一
項前段、修正前刑法第十一條前段、第四十一條第一項前段，罰
金罰鍰提高標準條例第一條前段、修正後罰金罰鍰提高標準條例
第二條，現行法規所定貨幣折算新臺幣條例第二條，判決如主文
。
本案經檢察官江貞諭到庭執行職務
中　　華　　民　　國　　96　　年　　5 　　月　　28　　日
                  刑事第四庭審判長法　官  劉慧芬
                                  法　官  黎惠萍
                                  法　官  郭惠玲
如不服本判決，應於判決送達後十日內向本院提出上訴狀（應抄
附繕本）。告訴人或被害人如對於本判決不服者，應具備理由請
求檢察官上訴，其上訴期間之計算係以檢察官收受判決正本之日
期為準。
上正本證明與原本無異。
                                  書記官  鄭雅文
中　　華　　民　　國　　96　　年　　5 　　月　　29　　日
附錄本案論罪科刑法條全文：
動產擔保交易法第三十八條
動產擔保交易之債務人，意圖不法之利益，將標的物遷移、出賣
、出質、移轉、抵押或為其他處分，致生損害於債權人者，處三
年以下有期徒刑、拘役或科或併科六千元以下之罰金。
